臺灣新竹地方法院民事判決  
109年度訴字第770號
原      告  金立格
訴訟代理人  陳明暉律師
被      告  郭承軒

訴訟代理人  楊惠琪律師
複  代理人  郭怡妏律師
被      告  熊庭翎


            謝宗軒
            劉秉宸即葉俊誼  

上列當事人間請求損害賠償事件，經原告提起刑事附帶民事訴訟
，由本院刑事庭裁定移送前來（108年度附民字第417號），本院
於民國110年1月11日言詞辯論終結，判決如下：
    主  文
一、被告應連帶給付原告新臺幣陸拾萬元，及被告郭承軒自民國
    一○八年九月三日起、被告熊庭翎自民國一○八年九月三日
    起、被告謝宗軒自民國一○八年九月十六日起、被告劉秉宸
    自民國一○八年九月十六日起，均至清償日止，按年息百分
    之五計算之利息。
二、本判決第一項於原告以新臺幣貳拾萬元為被告供擔保後，得
    假執行。
    事實及理由
壹、程序方面
一、按訴狀送達後，原告不得將原訴變更或追加他訴，但擴張或
    減縮應受判決事項之聲明者，不在此限，民事訴訟法第255
    條第1 項第3款定有明文。查原告起訴時原聲明:被告應連帶
    給付原告新台幣（下同）70萬元，及自起訴狀繕本送達翌日
    起至清償日止按年息百分之五計算之利息，嗣於110年1月11
    日言詞辯論期日，當庭變更為：被告應連帶給付原告60萬元
    ，及自起訴狀繕本送達翌日起至清償日止按年息百分之五計
    算之利息（見本院訴卷353頁）。經核原告所為訴之變更，
    係擴張或減縮應受判決事項之聲明，依上開法條規定，自應
    准許。
二、本件被告謝宗軒、劉秉宸經合法通知，均未於最後言詞辯論
    期日到場，核無民事訴訟法第386 條各款所列情形，爰依原
    告之聲請，由其一造辯論而為判決。
貳、實體方面
一、原告主張：被告郭承軒、熊庭翎、謝宗軒、劉秉宸（原名葉
    俊誼），基於共同詐欺取財之犯意聯絡而為詐欺取財犯行，
    其中被告謝宗軒負責對被告郭承軒收受其之存摺，對被告郭
    承軒轉達上線人員之指示，並於嗣後交付報酬予郭承軒。嗣
    原告於107年11月5日，先遭受與被告4人有共同犯意聯絡而
    於電話中自稱郵局人員、警察、檢察官之人，詐稱原告因涉
    嫌洗錢並傳真偽造之「台北地檢署監管科收據」，要求原告
    匯款保證金，原告因陷於錯誤，而依其指示於107年11月8日
    分別滙款20萬元、30萬元，及於同月12日再匯款5萬元、15
    萬元，共計匯款70萬元入被告郭承軒所有之武昌街郵局帳戶
    內，嗣被告熊庭翎並於同月8日、13日，先後駕車搭載被告
    郭承軒至郵局提領處，先後自上開郵局帳戶內提領出35萬元
    、6萬元、6萬元、3萬元、35萬元，被告劉秉宸並於同月12
    日駕車搭載被告郭承軒，先後至郵局提領處，自上開郵局帳
    戶內提領出6萬元、6萬元、3萬元（按上開提領出之款項，
    部分係原告以外之其他被害人匯至上開郵局帳戶之款項），
    其後並由被告熊庭翎、劉秉宸將上開款項繳回上線人員，致
    原告受有70萬元之損害，嗣因被告郭承軒於訴訟中賠償原告
    10萬元，故原告仍受有60萬元之損害。被告共同故意以違背
    善良風俗之方法詐騙而加損害原告，目前仍致原告受有60萬
    元之損害，為此原告爰依民法第184條第1項、第185條第1項
    前段共同侵權行為之法律規定，提起本件訴訟等語。並聲明
    ：除願供擔保宣告假執行外，餘如主文第1項所示。
二、被告之答辯：
㈠、被告郭承軒、謝宗軒、熊庭翎部分：伊等對本院108年度訴
    字第249、480、594、712 號刑事判決所認定之事實無意見
    ，對原告本件之請求無意見。
㈡、被告劉秉宸經合法送達，未於言詞辯論期日到場，亦未提出
    書狀作何聲明或陳述。
三、本院之判斷：
㈠、原告就其主張之上開事實，業有卷附之本院108年度訴字第
    249、480、594、712號刑事判決在卷為憑，而本院上開刑事
    判決，亦確已認定被告4人共同基於為自己不法所有之犯意
    聯絡，實施詐騙取得原告如附表所示滙款共70萬元之行為，
    且為到庭被告所不爭執（見本院訴卷第254、353頁），而被
    告劉秉宸並未到場爭執，亦未提出書狀作何聲明或主張，依
    民事訴訟法第280條第3項本文準用同條第1項規定，其視同
    自認，復經本院依職權調閱上開刑事案件全卷核對無訛，自
    堪信原告上開之主張為真實。
㈡、按因故意或過失，不法侵害他人之權利者，負損害賠償責任
    ；數人共同不法侵害他人之權利者，連帶負損害賠償責任；
    民法第184條第1 項前段、第185 條第1項前段分別定有明
    文。又按所謂共同侵權行為，係指數人共同不法對於同一之
    損害，與以條件或原因之行為。加害人於共同侵害權利之目
    的範圍內，各自分擔實行行為之一部，而互相利用他人之行
    為，以達其目的者，仍不失為共同侵權行為人，而應對於全
    部所發生之結果，連帶負損害賠償責任（最高法院78年度台
    上字第2479號裁判要旨參照），再按連帶債務之債權人，得
    對於債務人中之一人或數人或其全體，同時或先後請求全部
    或一部之給付。連帶債務未全部履行前，全體債務人仍負連
    帶責任；因連帶債務人中之一人為清償、代物清償、提存、
    抵銷或混同而債務消滅者，他債務人亦同免其責任。民法第
    民法第273條、第274條亦有規定。經查，被告4人與其所屬
    詐欺集團成員，共同以上開方式向原告詐取財物，致原告受
    有70萬之損害等情，已如前述，被告4人間對原告已構成共
    同侵權行為，且被告四人之行為與原告因被詐欺所受70萬元
    該金額之損害間，均有相當因果關係，惟因其後被告郭承軒
    已賠償、清償原告10萬元，亦如前述，是以原告依民法共同
    侵權行為之法律關係，請求被告4人連帶賠償給付60萬元，
    即屬有據，應予准許。
㈢、末按給付無確定期限者，債務人於債權人得請求給付時，經
    其催告而未為給付，自受催告時起，負遲延責任。其經債權
    人起訴而送達訴狀，或依督促程序送達支付命令，或為其他
    相類之行為者，與催告有同一之效力。又遲延之債務，以支
    付金錢為標的者，債權人得請求依法定利率計算之遲延利息
    。民法第229 條第2項、第233條第1項本文分別定有明文。
    本件原告請求被告4人賠償所受損害，既未約定履行期，依
    前揭規定，被告應自刑事附帶民事訴訟起訴狀繕本送達之翌
    日負遲延責任。查本件起訴狀繕本係於108年9月2日送達於
    被告郭承軒（見本院附民卷第19頁）、108年9月2日送達於
    被告熊庭翎（見本院附民卷第25頁）、108年9月4日寄存送
    達於被告謝宗軒（見本院附民卷第31頁）、108年9月4日寄
    存送達於被告劉秉宸（見本院附民卷第37頁），有送達證書
    附卷可證。從而，原告請求被告郭承軒、熊庭翎、謝宗軒、
    劉秉宸給付自起訴狀繕本送達翌日即108年9月3日、108年9 
    月3日、108 年9月16日、108年9月16日起至清償日止，按百
    分之5 計算之法定遲延利息，亦屬有據。
㈣、綜上所述，原告依民法第184條第1項、第185條第1項前段   
   規定，請求被告4人連帶給付60萬元及上開之法定遲延利    
    息，為有理由，應予准許。
四、本件為刑事附帶提起民事訴訟，依刑事訴訟法第504條第2  
    項之規定，免納裁判費，而本件移送民事庭後，亦無其他訴
    訟費用之支出，爰不為訴訟費用負擔之諭知。
五、原告陳明願供擔保，請求宣告假執行，與民事訴訟法第390
    條第2項之規定並無不合，茲酌定相當擔保金額，予以准許
    。
六、據上論結，本件原告之訴為有理由，依民事訴訟法第385 條
    第1項前段，判決如主文。
中　　華　　民　　國　 110　　年　　2 　　月　　5 　　日
              民事第二庭    法　　　官　鄭政宗
以上正本係照原本作成。
如對本判決上訴，須於判決送達後 20 日內向本院提出上訴狀。
如委任律師提起上訴者，應一併繳納上訴審裁判費。
                            書  記  官　黃志微
中　　華　　民　　國　　110 　年　　2 　　月　　8 　　日
附表：
┌─┬───┬────┬─────┬──┬─────┐
│編│被害人│匯款時間│匯款地點  │匯款│人頭帳戶  │
│號│      │        │          │金額│          │
│  │      │        │          │    │          │
├─┼───┼────┼─────┼──┼─────┤
│1 │金立格│107 年11│臺北市大安│20萬│被告謝承軒│
│  │      │月8 日12│區和平東路│元  │向中華郵政│
│  │      │時35分許│1 段162 號│    │所申設帳號│
│  │      │        │臺北師大郵│    │0000000000│
│  │      │        │局        │    │0000號帳戶│
├─┤      ├────┼─────┼──┤          │
│2 │      │107 年11│臺北市大安│30萬│          │
│  │      │月8 日13│區和平東路│元  │          │
│  │      │時49分許│1 段180 號│    │          │
│  │      │        │台灣銀行和│    │          │
│  │      │        │平分行    │    │          │
├─┤      ├────┼─────┼──┤          │
│3 │      │107 年11│臺北市大安│5 萬│          │
│  │      │月12日14│區和平東路│元  │          │
│  │      │時4分許 │1 段162 號│    │          │
│  │      │        │臺北師大郵│    │          │
│  │      │        │局        │    │          │
├─┤      ├────┼─────┼──┤          │
│4 │      │107 年11│臺北市大安│15萬│          │
│  │      │月12日15│區和平東路│元  │          │
│  │      │時17分許│1 段180 號│    │          │
│  │      │        │台灣銀行和│    │          │
│  │      │        │平分行    │    │          │
└─┴───┴────┴─────┴──┴─────┘